【裁判字號】    97,交聲,1462
【裁判日期】    971030
【裁判案由】    違反道路交通管理處罰條例聲明異議
【裁判全文】
臺灣士林地方法院交通事件裁定        97年度交聲字第1462號
原處分機關  臺北市交通事件裁決所
異  議  人  甲○○
即受處分人
                    臺北市○○區○○街86號2 樓
上列異議人即受處分人因違反道路交通管理處罰條例事件，對臺
北市交通事件裁決所違反道路交通管理事件裁決書所為處分（原
處分案號：民國97年9 月24日北市裁罰字第裁22－AEX031499 號
），聲明異議，本院裁定如下：
    主  文
異議駁回。
    理  由
一、原處分意旨略以：異議人即受處分人甲○○於民國97年8 月
    1 日18時11分許，駕駛車牌號碼CJ-3207 號自用一般小客車
    （下稱上開自小客車），行經臺北市○○○路、民權東路口
    不遵守道路交通標線之指示，應依道路交通管理處罰條例第
    60條第2 項第3 款規定，裁處異議人罰鍰新臺幣900 元。
二、聲明異議意旨略以：伊於上揭時間駕駛上開自小客車行經上
    揭地點，因適逢下班時間，車流行進緩慢，車動了幾下，綠
    燈轉換為紅燈，而當時伊前方係斑馬線，旁方是綠燈，有行
    人在伊車前面過，伊不能為了駛離機車等待區，而把無辜的
    行人給撞倒，那後果會很嚴重，當時路口中央亦有一計程車
    停在其中，伊想這種情形在擁擠的路段一定會很多，假使市
    民檢舉案件，在這種路口等待照相，會讓很多市民受害，因
    為那是不得已，不是故意違規，像這種路段有時會有交警在
    指揮，並不會開單，當時交警剛好不在，伊現在不敢開車出
    門，因為怕不得已的情形下，讓技術犯規可能有利可圖的市
    民照相，爰依法聲明異議，請求撤銷原處分云云。
三、按汽車駕駛人，駕駛汽車有下列情形之一，而本章各條無處
    罰之規定者，處新臺幣900 元以上1800元以下罰鍰：‧‧三
    、不遵守道路交通標誌、標線、號誌之指示，道路交通管理
    處罰條例第60條第2 項第3 款定有明文。
四、經查：
（一）本件違規事實係異議人於97年8 月1 日18時11分許，駕駛
      上開自小客車，行經臺北市○○○路、民權東路口，紅燈
      時汽車占用機車停等區，為臺北市政府警察局中山分局圓
      山派出所警員逕行舉發，而填製北市警交字第AEX031499
      號舉發違反道路交通管理事件通知單，惟異議人於應到案
      日期（97年9 月5 日）前到案陳述不服舉發，裁決機關認
      無理由，而於97年9 月24日，以北市裁罰字第裁22－AEX0
      31499 號違反道路交通管理事件裁決書，裁決處異議人新
      臺幣900 元之罰鍰，有前揭違規通知單、裁決書各1 份附
      卷可稽。
（二）上揭違規事實有違規採證相片2幀附卷可稽，而佐以異議
      人就其於97年8 月1 日18時11分許，駕駛上開自小客車，
      行經臺北市○○○路、民權東路口一情亦不爭執，從而，
      異議人於上揭時、地，駕駛上開自小客車不遵守道路交通
      標線之指示一節，應可認定。
（三）異議人雖以前揭情詞置辯，惟觀諸卷附之違規採證相片所
      示，異議人所駕駛上開自小客車之車前、後確有汽機車停
      等紅燈，則其所稱上開時、地車流行進緩慢一情應屬非虛
      ，然異議人當時既明知上開路段適逢下班時間，交通擁塞
      ，且上開路口設有交通號誌燈，此時，異議人駕車是否將
      前進、暫停，本即應依據其所見現場號誌轉換時間之長短
      、交岔路口之交通流量車速快慢，及其自己前進至該交通
      號誌燈前之車速等情，加以謹慎評估其是否有充裕之時間
      通過路口，並避免因交通號誌變換不及，而有紅燈時汽車
      占用機車停等區之情事，此乃注意車前狀況之駕駛人應注
      意義務，能注意之義務，而本件異議人於已見前方路口交
      通擁塞、車速緩慢，竟在未判斷確定有充裕的時間得以通
      過路口之情形下，即將上開自小客車駛進機車停等區，而
      未先在占用機車停等區外暫停，致因交通號誌變換不及，
      而有紅燈時汽車占用機車停等區之情事，自尚難謂與「不
      遵守道路交通標線之指示」有間，是以，異議人上開所辯
      實以採取。
（四）末查，「對於違反本條例之行為，民眾得敘明違規事實或
      檢具違規證據資料，向公路主管或警察機關檢舉，經查證
      屬實者，應即舉發」，道路交通管理處罰條例第7 條之1
      定有明文，即民眾檢舉違規，若已提供科學儀器取得之證
      據資料以查證其真偽，或僅敘明違規事實，但經警員查證
      後屬實應製單舉發，而本件係民眾檢具相片資料向臺北市
      政府警察局中山分局圓山派出所檢舉，經查證屬實後製單
      舉發，有臺北市政府警察局中山分局97年8 月29日北市警
      中分交字第09733033400 號函附卷可佐，已符合前開規定
      ，是本件縱係遭民眾拍照檢舉，然經舉發機關查證屬實，
      認定有違反道路交通管理處罰條例之行為，即應依法舉發
      ，並無違誤，異議人此部分所指亦無足為其有利之認定。
（五）綜上所述，異議人確有於上揭時、地，駕駛上開自小客車
      不遵守道路交通標線之指示，其於應到案日期（97年9 月
      5 日）前到案陳述不服舉發，裁決機關認無理由，而依前
      揭道路交通管理處罰條例第60條第2 項第3 款，及違反道
      路交通管理事件統一裁罰基準及處理細則第43條、第44條
      、第67條等規定，對異議人處新臺幣900 元之罰鍰，經核
      並無違法之處，異議意旨求為撤銷原裁決，非有理由，應
      予駁回。
據上論斷，應依道路交通管理處罰條例第87條第2 項、道路交通
案件處理辦法第19條，裁定如主文。
中    華    民    國    97    年    10    月    30    日
                  交通法庭法  官  王美玲
以上正本證明與原本無異。
如不服本裁定，應於裁定送達後5 日內向本院提出抗告狀。
                          書記官  林靜枝
中    華    民    國    97    年    10    月    30    日


司法院資訊處製作；財團法人民間司法改革基金會備份。
